臺灣臺中地方法院刑事判決            100年度交易字第917號
公  訴  人  臺灣臺中地方法院檢察署檢察官
被      告  陳敬府
上列被告因過失致死案件，經檢察官提起公訴（100年度偵字第
18084號、第19349號），因被告於準備程序就被訴事實為有罪之
陳述，經告以簡式審判要旨，並聽取意見後，進行簡式審判程式
，判決如下：
    主      文
陳敬府因過失致人於死，處有期徒刑肆月，如易科罰金，以新臺
幣壹仟元折算壹日。緩刑參年。
    事實及理由
一、犯罪事實：
（一）陳敬府於民國100年7月24日8時45分許，駕駛車牌號碼589
      -JMN號重型機車搭載友人謝文愷，沿臺中市○○區○○路
      一段往一江橋方向行駛，行經最高速限為時速50公里之長
      龍路一段166巷無號誌交岔路口前之劃有分向限制線（即
      雙黃實線）路段，原應注意行車速度，應依該路段之最高
      速限為時速50公里之規定，及車輛在設有禁止超車標誌、
      標線之處所、地段，不得超車，及車輛行駛時，駕駛人應
      注意車前狀況及兩車併行之間隔，並隨時採取必要之安全
      措施，而依當時天侯晴、日間自然光線、柏油路面乾燥、
      無缺陷、無障礙物、視距良好等情，並無不能注意之情事
      ，竟疏未注意而貿然駕駛上開機車以超過50公里之時速通
      過前開路段，適有邱紹癸駕駛車牌號碼6GE-187號重型機
      車行駛於同向前方亦行經該路段，並減速欲左轉駛入長龍
      路一段166巷，陳敬府見狀竟駕駛上開機車欲自邱紹癸所
      駕駛前揭機車之左側超車，卻不慎與邱紹癸所駕駛前揭機
      車發生擦撞，致邱紹癸人、車倒地並因而受有頭部外傷併
      顱內出血、顱骨骨折等傷害，陳敬府與謝文愷亦因而人、
      車到地並分別受有多處擦挫傷（謝文愷受傷害部分，未據
      提出告訴），邱紹癸經送醫救治後，仍於100年7月28日22
      時26分許，因頭部外傷合併顱內出血而傷重不治死亡。而
      陳敬府肇事後，於有偵查權之機關或公務員發覺犯罪前，
      留在現場，並向到場處理之員警自首接受裁判。
（二）案經陳敬府自首及臺灣臺中地方法院檢察署檢察官據報相
      驗後偵查起訴。
二、認定犯罪事實所憑之證據及理由：
（一）被告陳敬府於本院審理中坦承上揭犯行（見本院100年11
      月8日審判筆錄），並有道路交通事故現場圖、道路交通
      事故調查報告表（一）、（二）、國軍臺中總醫院附設民
      眾診療服務處診斷證明書等各1份，及現場照片16張、監
      視器錄影畫面翻拍照片4張在卷可稽，且被害人邱紹癸因
      本件車禍受傷死亡，亦經臺中地方法院檢察署檢察官督同
      法醫師相驗屬實，並製有相驗筆錄、檢驗報告書、相驗屍
      體證明書各1份在卷可憑。
（二）按行車速度，依限速標誌或標線之規定；汽車行駛時，駕
      駛人應注意車前狀況及兩車併行之間隔，並隨時採取必要
      之安全措施；在設有禁止超車標誌、標線之處所、地段，
      不得超車，道路交通安全規則第93條第1項、第94條第3項
      、第101條第1項第2款分別定有明文。復按本規則所用名
      詞「汽車」，指在道路上不依軌道或電力架線而以原動機
      行駛之車輛（包括機器腳踏車），同規則第2條第1項第1
      款亦有明文。再按雙黃實線，設於路段中，用以分隔對向
      車道，並雙向禁止超車、跨越或迴轉，道路交通標誌標線
      號誌設置規則第149條第1項第8款定有明文。查被告駕駛
      機車自應注意上開規定，而依附卷現場照片所示，肇事地
      點係路況良好，且本件肇事時天侯晴、日間自然光線、柏
      油路面乾燥、無缺陷、無障礙物、視距良好等情，亦有道
      路交通事故調查報告表(一)附卷可稽，則被告應無不能注
      意之情事，竟疏未注意及此，於上揭時間駕駛上開機車以
      超過50公里之時速通過上揭路段，適有被害人邱紹癸駕駛
      前揭重型機車亦行經該路段並減速欲左轉，被告見狀竟駕
      駛上開機車欲自被害人邱紹癸所駕駛前揭機車之左側超車
      ，卻不慎與被害人邱紹癸所駕駛前揭機車發生擦撞，致被
      害人邱紹癸人、車倒地，足認被告就本件車禍之發生，顯
      有過失。且被害人邱紹癸確因本件車禍，因而受有頭部外
      傷併顱內出血、顱骨骨折等傷害，經送醫救治後，仍因頭
      部外傷合併顱內出血而傷重不治死亡，是被告之過失行為
      與被害人之死亡結果間，應具有相當因果關係。
（三）綜上，本件事證明確，被告之上開犯行，洵堪認定，自應
      依法論科。
三、所犯法條及刑之酌科：
（一）核被告所為，係犯刑法第276條第1項之過失致人於死罪。
（二）查被告肇事後，於有偵查權之機關或公務員發覺犯罪前，
      留在現場，並向到場處理之員警承認其為肇事者等情，有
      臺中市○○○○○道路交通事故肇事人自首情形紀錄表1
      份附卷可佐，則被告於犯罪未發覺前，自首並接受裁判，
      依刑法第62條前段規定得減輕其刑。
（三）爰審酌被告：（1）無前科（參卷附臺灣南投地方法院檢
      察署刑案資料查註紀錄表及臺灣高等法院被告前案紀錄表
      ），素行尚良好；（2）因一時疏忽，過失程度頗重；（3
      ）犯後坦承犯行，且已與被害人家屬成立民事調解，此有
      調解書1件在卷可稽，犯罪後態度良好，尚知悔改等一切
      情狀，量處如主文所示之刑，並諭知易科罰金之折算標準
      。
（四）查被告未曾受有期徒刑以上刑之宣告，有臺灣高等法院被
      告前案紀錄表1份附卷可稽，其因一時疏失，致罹刑章，
      且已與被害人家屬成立民事調解，有調解書1件在卷可稽
      ，則被告經此科刑之宣告，應知警惕而無再犯之虞，本院
      認以暫不執行其刑為當，併予宣告緩刑3年，以勵自新。
據上論斷，應依刑事訴訟法第273條之1第1項、第299條第1項前
段，刑法第276條第1項、第62條前段、第41條第1項前段、第74
條第1項第1款，刑法施行法第1條之1第1項、第2項前段，判決如
主文。
本案經檢察官鄒千芝到庭執行職務。
中    華    民    國   100    年    11    月    22    日
                  交通法庭    法  官  賴秀雯
上正本證明與原本無異。
如不服本判決應於判決送達後十日內向本院提出上訴狀，並應敘
述上訴理由（均須按他造當事人之數附繕本）「切勿逕送上級法
院」。
告訴人或被害人如對於本判決不服者，應具備理由請求檢察官上
訴，其上訴期間之計算係以檢察官收受判決正本之日期為準。
中    華    民    國   100    年    11    月    22    日
                              書記官  鄭郁慈
附錄本案所犯法條：
中華民國刑法第276條第1項（過失致死罪）
因過失致人於死者，處 2 年以下有期徒刑、拘役或 2 千元以下
罰金。